臺灣高雄地方法院鳳山簡易庭裁定　　　 110年度鳳秩字第60號
移送機關　　高雄市政府警察局鳳山分局
被移送人　　李彥成　


上列被移送人因違反社會秩序維護法案件，經移送機關以民國11
0 年8 月18日高市警鳳分偵字第11073436600 號移送書移送審理
，本院裁定如下：
    主  文
李彥成不罰。
    理  由
一、移送意旨略以：被移送人於民國110 年7 月底某日之不詳時
    間，使用臉書帳號「Polo Lee」貼文：「某科技廠爆發確診
    、阿邁蓋牌、新聞不會報、看來要躲到-60 度冷凍庫、11+3
    開人世比較安全、高雄防疫很棒每天蓋牌吹牛喊+0」（下稱
    系爭貼文）等謠言，供人瀏覽，經高雄市政府衛生局函轉，
    因認被移送人涉嫌違反社會秩序維護法第63條第1 項第5 款
    規定等語。
二、按犯罪事實應依證據認定之，無證據不得認定犯罪事實；被
    告或共犯之自白，不得作為有罪判決之唯一證據，仍應調查
    其他必要之證據，以察其是否與事實相符；不能證明被告犯
    罪或其行為不罰者，應諭知無罪之判決，刑事訴訟法第154
    條第2 項、第156 條第2 項、第301 條第1 項分別定有明文
    ，並為社會秩序維護法第92條所準用；又依社會秩序維護法
    第45條第2 項之規定，警察機關移請裁定之案件，該管簡易
    庭認為不應處罰為適當者，得逕為不罰之裁定。次按散佈謠
    言，足以影響公共之安寧者，處3 日以下拘留或新臺幣3 萬
    元以下罰鍰，社會秩序維護法第63條第1 項第5 款固有明文
    規定。是本條項款之非行，行為人主觀上須有將明知為不實
    事實散發傳佈於公眾之目的，並於客觀上先以語言或文字等
    意思表示將該不實事實捏造以謠言呈現，再以語言或文字等
    傳播方式將該謠言散發傳布於公眾，且該散佈謠言之內容足
    以使聽聞者心生畏懼與恐慌，而有影響公共安寧之情形，始
    構成本條項款之非行。
三、移送意旨認被移送人涉嫌違反社會秩序維護法第63條第1 項
    第5 款規定，無非以被移送人調查筆錄、系爭貼文截圖、警
    政相片比對系統資料、高雄市政府警察局刑事警察大隊11 0
    年8 月10日高市警刑大科字第11072062700 號函、高雄市政
    府衛生局110 年8 月6 日高市衛疾管字第11038269100 號函
    為據（本院卷第9 至12頁、第17至34頁）。惟查，被移送人
    於警詢時坦承有於上開時間，以臉書帳號「Polo Lee」張貼
    系爭貼文一情，並有系爭貼文截圖附卷可稽（本院卷第17頁
    ），此部分事實，雖堪認定。然被移送人於警詢辯稱：系爭
    貼文內容是我耳聞的，我沒有查證，我發布系爭貼文是要跟
    我高雄在科技廠上班的朋友告知要小心，純粹關心與知會那
    附近上班的朋友等語（本院卷第11至12頁）。經查：
（一）系爭貼文之內容為不實訊息一節，雖有高雄市政府衛生局
      110 年8 月6 日高市衛疾管字第11038269100 號函在卷可
      稽（本院卷第33至34頁），且被移送人於警詢時坦承未查
      證系爭貼文內容，惟系爭貼文張貼時間為110 年7 月底，
      雖時值新冠肺炎防疫之非常時期，被移送人張貼系爭貼文
      前固未先冷靜思考、加以查證，所為確實有欠思慮，然依
      移送機關所提出之證據尚難認定被移送人主觀上明知其所
      張貼之系爭貼文內容為不實仍散佈於眾。
（二）再者，嚴重特殊傳染性肺炎中央流行疫情指揮中心每日均
      會召開記者會或發布新聞稿說明疫情及篩檢之相關資訊，
      或在衛生福利部疾病管制署放置Q&A 專區、LINE通訊軟體
      上設立「疾管家」澄清專區，故閱覽者系爭貼文者可以上
      開管道查核其真實性，難認系爭貼文內容已足以引起閱覽
      者心生畏懼或恐慌，而有影響公共安寧之情形。
（三）此外，卷內復無證據足以證明被移送人有移送機關所指之
      非行，揆諸前開規定及說明，本件與社會秩序維護法第63
      條第1 項第5 款規定之構成要件尚屬有間，自應為不罰之
      諭知。
四、依社會秩序維護法第45條第2項，裁定如主文。
中    華    民    國   110    年    11    月    18    日
                  鳳山簡易庭  法  官   藍雅筠
以上正本係照原本作成。
如不服本裁定，得於裁定書送達之翌日起5 日內，以書狀敘述理
由，向本庭提出抗告。
中    華    民    國   110    年    11    月    18    日
                              書記官   蔡毓琦